臺灣橋頭地方法院民事判決
111年度橋小字第75號
原      告  兆豐產物保險股份有限公司

法定代理人  梁正德  
訴訟代理人  黃美娟  
被      告  翁志聯  

上列當事人間請求損害賠償事件，本院於民國111年5月18日言詞
辯論終結，判決如下：
    主  文
被告應給付原告新臺幣陸仟伍佰零陸元，及自民國一百一十年十
二月三十一日起至清償日止，按週年利率百分之五計算之利息。
原告其餘之訴駁回。
訴訟費用新臺幣壹仟元由被告負擔新臺幣伍佰元，餘由原告負擔
。
本判決第一項得假執行。但被告如以新臺幣陸仟伍佰零陸元為原
告供擔保，免為假執行。
    事實及理由
一、原告主張：被告於民國109年11月20日20時35分許，駕駛車
    牌號碼000-0000號營業小客車，行經高雄市○○區○○路000號
    高鐵左營站4樓外環道路時，因起駛前未注意車前狀態，致
    與原告所承保、訴外人陳淑媛所有、訴外人盧記任駕駛之車
    牌號碼0000-00號自用小客車（下稱系爭車輛）發生碰撞，
    造成系爭車輛車體受損（下稱系爭事故）。原告已依保險契
    約賠付系爭車輛之修復費用新臺幣（下同）23,754元（含工
    資3,564元、零件費用12,890元、塗裝7,300元）。為此依侵
    權行為及保險代位之法律關係提起本件訴訟。聲明：被告應
    給付原告23,754元，及自起訴狀繕本送達之翌日起至清償日
    止，按週年利率百分之5計算之利息。
二、被告則以：系爭車輛駕駛人盧紀任於不能停車之地方停車，
    於起駛亦未打方向燈，伊提供現場照片數幀，惟鑑定單位皆
    未查看，到場員警所繪製之道路交通事故現場圖亦有問題等
    語置辯。聲明：原告之訴駁回。
三、本院得心證之理由：
  ㈠按因故意或過失，不法侵害他人之權利者，負損害賠償責任
    ；汽車、機車或其他非依軌道行駛之動力車輛，在使用中加
    損害於他人者，駕駛人應賠償因此所生之損害，但於防止損
    害之發生，已盡相當之注意者，不在此限，民法第184條第1
    項、第191條之2分別定有明文。次按被保險人因保險人應負
    保險責任之損失發生，而對於第三人有損失賠償請求權者，
    保險人得於給付賠償金額後，代位行使被保險人對於第三人
    之請求權。但其所請求之數額，以不逾賠償金額為限，保險
    法第53條第1項著有規定。又汽車在同向二車道以上之道路
    （車道數計算，不含車種專用車道、機車優先道及慢車道）
    ，除應依標誌或標線之指示行駛外，並應遵守下列規定：‧‧
    ‧六、變換車道時，應讓直行車先行，並注意安全距離，道
    路交通安全規則第98條第1項第6款亦有法文。經查，原告主
    張之上開事實，業據提出與所述相符之電子保單、系爭車輛
    行照、鐵路警察局高雄分局左營分駐所道路交通事故當事人
    登記聯單、道路交通事故現場圖、高都汽車股份有限公司小
    港服務廠、車損照片、電子發票證明聯、賠款滿意書為證（
    見本院卷第16頁至第44頁），且有內政部警政署鐵路警察局
    高雄分局110年12月1日鐵警高分行字第1100006635號函暨所
    附鐵路警察局道路交通事故初步分析研判表、A3類道路交通
    事故調查紀錄表、道路交通事故現場圖、道路交通事故調查
    報告表（一）、（二）、道路交通事故照片黏貼紀錄表、酒
    精濃度測定紀錄表、被告駕駛執照、被告車輛行照、盧記任
    駕駛執照在卷可參（見本院卷第52頁至第81頁）。本院依上
    開調查證據之結果，認原告主張之事實為真。從而，被告就
    系爭事故之發生為有過失，其過失並與系爭車輛損壞之結果
    間有相當因果關係，揆諸上開規定，被告自應負損害賠償責
    任並由原告代位行使請求權無疑。
  ㈡被告雖主張：伊提供現場照片數幀，惟鑑定單位皆未查看，
    到場員警所繪製之道路交通事故現場圖亦有問題云云，惟均
    未提出任何具體事證詳實舉證以實其說，實難足採。
  ㈢又物被毀損時，被害人固得請求加害人賠償物被毀損所減少
    之價額，並以修復費用為估定之標準，然應以必要者為限(
    如修理材料以新品換舊品，應予折舊)。是以，損害賠償既
    係在填補被害人所受之損害，使其回復物被毀損前之應有狀
    態，自不應使被害人額外受利，故被害人修理材料以新品換
    舊品者，應予折舊。查原告雖請求系爭車輛之修復費用共計
　　23,754元（含工資3,564元、零件費用12,890元、塗裝7,300
    元），並提出電子發票證明聯、估價單為證。然依上開說明
    ，計算被告此部分應負擔損害賠償數額時，自應扣除上開材
    料折舊部分，始屬合理。又依行政院所頒固定資產耐用年數
    表及固定資產折舊率表，非運輸業用客車、貨車之耐用年數
    為5年，依平均法計算其折舊結果（即以固定資產成本減除
    殘價後之餘額，按固定資產耐用年數表規定之耐用年數平均
    分攤，計算折舊額），每年折舊率為5分之1，並參酌營利事
    業所得稅查核準則第95條第6項規定「固定資產提列折舊採
    用定率遞減法者，以1年為計算單位，其使用期間未滿1年者
    ，按實際使用之月數相當於全年之比例計算之，不滿1月者
    ，以1月計」，系爭車輛自出廠日99年11月（見本院卷第18
    頁），迄本件車禍發生時即109年11月20日，已逾5年耐用年
    限，是原告就零件部分僅得請求折舊後之殘值2,148元【計
    算方式：殘價＝取得成本÷(耐用年數＋1)即12,890÷(5+1)≒2,1
    48（小數點以下四捨五入）】，再加計無庸折舊之前揭工資
    費用3,564元、塗裝費用7,300元，是原告得代位請求被告賠
    償之系爭車輛修復費用應為13,012元。
  ㈣再按損害之發生或擴大，被害人與有過失者，法院得減輕賠
    償金額或免除之；前二項之規定，於被害人之代理人或使用
    人與有過失者，準用之，民法第217條第1項第3項分別定有
    明文。又借用人既實際使用車輛，自屬汽機車所有人即出借
    人之使用人，應有民法第217條第3項規定之適用（臺灣高等
    法院104年法律座談會民事類提案第5號審查意見參照）。本
    件交通肇事事故經本院依職權送鑑定，鑑定意見認系爭車輛
    駕駛人盧紀任於行人穿越道臨時停車下客，起駛前未讓行進
    中之車輛先行，同為肇事原因；被告變換車道未讓直行車先
    行，同為肇事原因，此有高雄市政府交通局車輛行車事故鑑
    定委員會鑑定意見書（案號：00000000）附卷可稽（見本院
    卷第112頁至113頁）。則本件事故之發生，除被告有前述過
    失外，盧紀任於行人穿越道臨時停車下客，起駛前未讓行進
    中之車輛先行，亦有過失，本院審酌被告變換車道未讓直行
    車先行，盧紀任於行人穿越道臨時停車下客，起駛前未讓行
    進中之車輛先行，同具肇事因素，認定被告、盧紀任就系爭
    事故以各自負擔50％、50％之過失比例為適當，並依過失相抵
    原則，減輕被告之賠償責任。從而，盧紀任既向陳淑媛借用
    系爭車輛，應認為盧紀任為陳淑媛之使用人，而承擔盧紀任
    之過失，則原告亦應就本件事故所生損害依過失比例分擔部
    分損害。據此，原告得代位請求被告賠償之金額經過失相抵
    後，應為6,506元【計算式：13,012×50％＝6,506（小數點以
    下四捨五入）】，原告就此部分之請求，應予准許，逾此範
    圍之請求，則無理由。
四、綜上所述，原告依侵權行為及保險代位之法律關係，請求被
    告給付6,506元，及自起訴狀繕本送達翌日即110年12月31日
    （於110年12月20日為寄存送達，經10日於110年12月30日生
    效，見本院卷第86頁，故起訴狀繕本送達翌日為110年12月3
    1日）起至清償日止，按週年利率5％計算之利息，為有理由
    ，應予准許。
五、本件原告勝訴部分係就民事訴訟法第436條之8適用小額訴訟
    程序所為被告敗訴之判決，依民事訴訟法第436條之20規定
    ，應依職權宣告假執行。並依同法第392條第2項之規定，依
    職權宣告被告供相當擔保，免為假執行。
六、本件事證已臻明確，兩造其餘攻擊防禦方法及證據，核與判
    決結果不生影響，爰不一一論述，附此敘明。
七、訴訟費用負擔之依據：民事訴訟法第79條。
中　　華　　民　　國　　111 　年　　6 　　月　　1 　　日
                  橋頭簡易庭  法    官  林揚奇 
以上正本係照原本作成。
民事訴訟法第436條之24第2項：對於本判決之上訴，非以違背法
令為理由，不得為之。
如對本判決上訴，須於判決送達後20日內向本院提出上訴狀，並
須表明原判決所違背之法令及其具體內容與依訴訟資料可認為原
判決有違背法令之具體事實之上訴理由（須按他造當事人之人數
附繕本）。
中　　華　　民　　國　　111 　年　　6 　　月　　1 　　日
                              書 記 官  陳麗如
訴訟費用計算式：
裁判費（新臺幣）   1,000元
合計               1,000元